臺灣士林地方法院刑事判決　　　　　　　　　　　　　九十年度簡上字第一七二號
　　上　訴　人　丙○○
　　即　被　告
右列上訴人因贓物案件，不服本院中華民國九十年九月二十八日九十年度簡字第一一
九七號第一審刑事簡易判決（聲請簡易判決處刑案號：八十九年度偵字第九九四二號
），提起上訴，本院管轄之第二審合議庭判決如左：
    主  文
上訴駁回。
    事  實
一、緣丙○○平日在中國時報刊登廣告「實在價收購手機２４Ｈ暫押保留買回000
    00000」，為從事行動電話手機買賣交換業務之人。其於民國八十九年六月
    十九日清晨五時許，接獲甲○○以上開電話連絡，表示欲出售廠牌分別係ＭＯＴ
    ＯＲＯＬＡ牌ＣＤ─９２８型、Ｖ３６８８型及博世牌不詳型號之行動電話手機
    三支（上開手機均係甲○○於同日凌晨五時許，侵入台北市○○區○○街二十七
    號七樓乙○○住處所竊取之贓物），詎丙○○明知該三支行動電話手機係來路不
    明之贓物，仍與甲○○在電話中談妥ＭＯＴＯＲＯＬＡ牌ＣＤ─９２８型、Ｖ３
    ６８８型二支行動電話手機各以低於市價之新台幣（下同）一千五百元、五千五
    百元買受，另博世牌行動電話手機則表示見面後再議，兩人隨即約定於同日上午
    六時許，在台北縣三重市○○○路、重安街口之忠孝橋下某早餐店見面，由丙○○以合計七千元之低價，向甲○○故買ＭＯＴＯＲＯＬＡ牌ＣＤ─９２８型及Ｖ
    ３６８８型二支行動電話機手機，另博世牌行動電話手機則因機種太舊已無價值
    ，甲○○則改以無償贈與方式併由丙○○收受之。丙○○收受及故買前揭贓物後
    ，即將ＭＯＴＯＲＯＬＡ牌ＣＤ─９２８型、Ｖ３６８８型二支行動電話手機持
    往千代通訊行委由不知情之老闆丁○○整修後，復以謝小姐（即其女友謝美倫）
    名義在網路、跳蚤市場周刊、跳蚤雜誌上刊登廣告，已將ＭＯＴＯＲＯＬＡ牌Ｃ
    Ｄ─９２８型、Ｖ３６８８型二支行動電話手機分別再以二千元、七千五百元轉
    售予不知情之消費者牟利，至博世牌行動電話則因認已無用途而予以丟棄。嗣因
    甲○○所涉前述竊盜犯行為警查獲後，經警循線追查始悉上情。
二、案經台北市政府警察局中正第一分局報請臺灣臺北地方法院檢察署呈請臺灣高等
    法院檢察署核轉臺灣士林地方法院檢察署檢察官偵查並聲請簡易判決處刑。
    理  由
一、訊據被告丙○○對於其在前揭時、地收受及買受甲○○兜售之三支行動電話手機
    等事實均坦白承認，惟辯稱：伊沒有低買高賣之情形，亦不知是贓物云云。經查
    ，上開行動電話手機係甲○○於八十九年六月十九日凌晨五時許，侵入乙○○位
    於台北市○○區○○街二十七號七樓住處所竊取之贓物等情，業經被害人乙○○
    於警訊時指證明確，且經證人甲○○供述在卷，並有臺灣臺北地方法院檢察署八
    十九年度偵字第一四二二三號、第一四四九０號起訴書附卷可稽，從而前開三支
    行動電話手機係屬他人竊盜所得之贓物，堪予認定。又被告已供稱：甲○○曾出
    賣行動電話手機二次，第一次買賣時間是在六月十九日前三天，該次他是以一千
    八百元將一支小海豚手機賣給伊，這支手機應該是甲○○自己的，因為他有將Ｓ
    ＩＭ卡取走，第一次因伊未帶切結書，故未簽切結書，但有留存甲○○之國民身
    分證影本。第二次甲○○出賣前開三支手機給伊時，伊在電話中有問手機型號、
    配備及來源，當時甲○○說手機是他朋友的，且願意擔保，故伊未再要求甲○○
    簽立切結書云云。而證人甲○○亦證稱：第一次是拿自己手機出售，第二次被告
    有問來源，伊說是朋友的，博世牌手機因被告說太老舊，不願收購，伊騙他說是
    撿到的，隨便算，他還是不要，伊就送他等語。查被告既係從事行動電話手機買
    賣交換業務之人，對其所收購之行動電話手機來源是否正當，本應盡其注意責任
    ，然甲○○於八十九年六月十九日出售上開三支手機之前三天，既已出售一支手
    機予被告，則被告對於甲○○在短短三天內連續出售手機四支，理應對其手機來
    源有所懷疑。且甲○○係於清晨時分來電要求出售三支不同機型之行動電話手機
    ，並表示上開手機為朋友所有，而未提出手機來源之相關證明文件（如保證書或
    授權書等），被告自應對手機來源詳加查證，若非已盡客觀、合理之周詳詢問與
    調查，足認來源正當，否則極易令人與贓物產生聯想。況被告表示不願收購前開
    博世牌手機時，甲○○竟稱該手機係撿到的，要送給被告處理等語，倘若上開手
    機均係甲○○朋友所託售，被告不願收購博世牌手機時，甲○○應將該手機交還
    朋友，豈有任意贈予被告之理，且甲○○先則稱該博世牌手機是朋友的，嗣改稱
    為其撿到之手機，被告身為中古手機交換買賣業者，對甲○○所出售上開手機之
    來源是否正當，豈有不加懷疑之可能；而證人甲○○亦證稱：被告應該會懷疑上
    開三支手機是贓物等語（見偵查卷第四十頁），是被告對於上開三支手機係贓物
    乙節，應已有相當之認識。另被告已供稱：伊平常收購手機均會簽立切結書且核
    對身分證，並檢視手機序號將之記載在切結書內，又買賣中古手機通常會要求簽
    立讓渡切結書，此是業界慣例，以保障雙方之權益等語，並提出其與他人交易時
    所簽立之讓渡切結書多紙供參。而證人即手機維修業者丁○○亦證稱：中古手機
    收購者在收購中古手機時，應填具切結書，以確保中古手機來源正當等語；證人
    即被告女友謝美倫亦稱：被告有要賣方寫切結書，以過濾手機來源等語。足見被
    告平時收購中古手機時，均會要求賣方填具讓渡切結書，並將手機機型、序號及
    賣方之年籍資料記載其上，以確保手機來源之正當，然本件交易被告竟未要求甲○○出具讓渡切結書，核與交易常情有違，實足啟人疑竇。至被告雖於本院調查
    時辯稱：因當天伊在守靈，未隨身攜帶讓渡切結書，故未簽讓渡切結書云云，並
    提出死亡證明書乙紙為證。惟查，被告先於八十九年十二月十二日檢察官訊問時
    供稱：有讓甲○○簽切結書，但那本存根已找不到云云（見偵查卷第十九頁），
    而證人甲○○嗣於偵查時證述其未簽署讓渡切結書等語明確，被告始於本院調查
    時供承甲○○未簽署讓渡切結書乙節，並以前揭情詞置辯，是其所辯前後已有不
    一，且衡情被告縱因在外守靈而未隨身攜帶制式之讓渡切結書，亦可要求甲○○
    將其出售之手機機型、序號等資料暫時記載於其他紙張，並在其上簽名以保證手
    機來源之正當，然被告竟不思此途，輕易相信甲○○之口頭擔保，顯與其交易慣
    例有違，是被告所辯上情應係事後卸責之詞，尚不足採。再者，上開行動電話手
    機中之ＭＯＴＯＲＯＬＡ牌ＣＤ─９２８型、Ｖ３６８８型當時市價分別為五千
    元及一萬三千元等情，亦據被害人乙○○於警訊時證述屬實，而被告亦不否認其
    情，是被告顯以低價賤買或無償受讓上開手機，已甚明確。故就本件交易過程以
    觀，被告與甲○○間並非熟識故友，則甲○○於清晨時分來電要求出售三支不同
    機型之行動電話手機，僅簡單交待上開手機為朋友所有，而未提出行動電話手機
    來源正當之相關證明文件，被告竟仍以低價收購上開ＭＯＴＯＲＯＬＡ牌ＣＤ─
    ９２８型、Ｖ３６８８型手機，且無償受讓該支博世牌手機，既未要求甲○○當
    場簽立讓渡切結書，或事後補簽讓渡切結書，以確保上開手機來源之正當，顯然
    違反交易慣例，若謂被告對上開手機無贓物之認識，豈非有悖常情，是被告所辯
    其不知是贓物云云，應係事後飾卸之詞，委不足採。此外，復有被告名片及其刊
    登廣告之中國時報、跳蚤市場周刊、跳蚤雜誌等附卷可稽，本件事證明確，被告
    犯行洵堪認定，應依法論科。
二、核被告所為，係犯刑法第三百四十九條第二項之故買贓物罪及同條第一項之收受
    贓物罪。被告以一行為觸犯故買贓物罪及收受贓物罪，為想像競合犯，依刑法第
    五十五條之規定，應從重之故買贓物罪處斷。原判決引用刑事訴訟法第四百四十
    九條第一項前段、第四百五十四條第二項，刑法第二條第一項前段、第三百四十
    九條第一項、第二項、第五十五條、修正第四十一條第一項前段，罰金罰鍰提高
    標準條例第一條前段、第二條，逕以刑事簡易判決量處上訴人即被告拘役五十日
    ，並諭知易科罰金之折算標準，其認事用法並無不當，量刑亦屬妥適，上訴人仍
    執上開辯詞否認犯罪，並指摘原判決不當，為無理由，應予駁回。
據上論斷，應依刑事訴訟法第四百五十五條之一第一項、第三項、第三百六十八條，
判決如主文。
本案經檢察官呂文忠到庭執行職務
中      華      民      國    九十一    年      四      月     十二     日
                                    臺灣士林地方法院刑事第二庭
                                        審判長法  官  洪  英  花
                                              法  官  李  建  忠
                                              法  官  陳  章  榮
右正本證明與原本無異。
本判決不得上訴。
                                              書記官  嚴  慧  萍
中      華      民      國    九十一    年      四      月     十七     日
附錄本案論罪科刑法條全文：
刑法第三百四十九條：
收受贓物者，處三年以下有期徒刑、拘役或五百元以下罰金。
搬運、寄藏、故買贓物或為牙保者，處五年以下有期徒刑、拘役或科或併科一千元以
下罰金。
因贓物變得之財物，以贓物論。
